最　高　行　政　法　院　裁　定
                                     100年度裁字第1907號
再 審原 告  內政部
代　表　人　江宜樺
參  加  人　臺中市政府
代　表　人　胡志強
再 審被 告  銘曄股份有限公司
代　表　人　李俊明
再 審被 告　黃建華
上列當事人間土地徵收事件，再審原告對於中華民國99年3月4日
本院99年度判字第200號判決，提起再審之訴，本院裁定如下：
　　主  文
再審之訴駁回。
再審訴訟費用由再審原告負擔。
　　理  由
一、按提起再審之訴，應依行政訴訟法第277條第1項第4款之規
    定表明再審理由，此為必須具備之程式。所謂表明再審理由
    ，必須指明確定判決有如何合於行政訴訟法第273條或第274
    條所定法定再審事由之具體情事，始為相當。倘僅泛言有何
    條款之再審事由，而無具體情事者，尚難謂已合法表明再審
    理由，所提再審之訴，即屬不合法。如未表明再審理由，法
    院無庸命其補正。次按有行政訴訟法第273條第1項所列各款
    情形之一者，得以再審之訴對於確定終局判決聲明不服。但
    當事人已依上訴主張其事由或已知其事由而不為主張者，不
    在此限，亦為行政訴訟法第273條第1項本文所明定。而行政
    訴訟法第273條第1項第1款所謂「適用法規顯有錯誤者」，
    係指原確定判決所適用之法規與該案應適用之現行法規相違
    背，或與解釋判例有所牴觸者而言。
二、緣需用土地人臺中縣大雅鄉公所為辦理中部科學○○○區○
    ○道路中71清泉路拓寬工程，需用再審被告等分別所有坐落
    臺中縣大雅鄉○○○段201-232、201-242地號之2筆土地，
    而由參加人臺中市政府（原為臺中縣政府，因臺中縣市合併
    ，現由臺中市政府承受其業務）報經再審原告核准徵收，交
    由參加人公告（公告期間自民國95年5月29日起至同年6月28
    日）。再審被告不服徵收處分，提起訴願，遭決定駁回，遂
    向臺中高等行政法院（下稱原審法院）提起行政訴訟。經原
    審法院於97年2月13日以96年度訴字第379號判決（下稱原審
    判決）駁回再審被告之訴，並認再審原告中華民國95年2月
    3日台內地字第0950023625號函核准徵收再審被告銘曄股份
    有限公司所有臺中縣大雅鄉○○○段201-232地號及再審被
    告黃建華所有同段201-242地號等二筆土地之行政處分違法
    。兩造均對之不服提起上訴，亦經本院99年3月4日99年度判
    字第200號以其上訴無理由判決（下稱原確定判決）兩造上
    訴均駁回確定，再審原告不服，以原確定判決有行政訴訟法
    第273條第1項第1款適用法規顯有錯誤之再審事由，提起本
    件再審之訴。
三、本件再審原告對於原確定判決提起再審之訴，其再審意旨略
    以：關於本案未於徵收土地計畫書序文敘明請求一併變更編
    定，再審原告即核准徵收乙節，依非都市土地使用管制規則
    第6條第1項前段規定：「非都市土地經劃定使用分區並編定
    使用地類別，應依其容許使用之項目使用。」惟為考量政府
    興辦公共建設之急迫性及時效性，並為縮短需用土地人用地
    取得及變更編定之流程，俾如期完成公共建設，爰於非都市
    土地變更編定執行要點第11點規定：「需用土地人申請徵收
    或撥用土地計畫書內敘明請求一併准予變更編定者，直轄市
    或縣（市）政府在接到核准徵收或撥用案件時，應即依徵收
    或撥用土地性質逕為核准變更編定為適當使用地及辦理異動
    手續。...」以明定變更編定之簡化程序（無須另提出申請
    ）。準此，需用土地人如有一併變更編定之需求，「得」於
    徵收或撥用計畫書內敘明，直轄市或縣（市）政府將配合一
    併辦理使用地變更編定。需用土地人倘無此需求或因疏漏致
    未敘明者，直轄市或縣（市）政府自無一併辦理變更編定之
    依據，需用土地人應自行於核准徵收後依非都市土地使用管
    制相關規定循一般程序辦理之。基此，再審原告乃於申請土
    地徵收注意事項貳、五、（五）前段規定：「徵收之土地屬
    非都市土地者，如所興辦之目的事業不屬其非都市土地使用
    分區所編定之各種使用地容許使用項目所容許使用，擬一併
    申請變更編定，應於徵收土地計畫書序文敘明案內非編定為
    ○○用地之土地，並請一併核准變更編定為○○用地。」是
    以，變更編定並非應於申請徵收時一併請求之，亦得於核准
    徵收後，再由需用土地人自行申辦之，故是否請求一併核准
    變更編定與核准徵收無涉。原確定判決認原審判決以本案需
    用土地人申請徵收系爭土地提出計畫書時，未敘明請求一併
    准予變更編定，而再審原告仍核准徵收系爭土地自有違誤，
    因而判決再審原告核准徵收系爭土地為違法，並無違誤，則
    原確定判決認事用法顯有增加法律所無限制之違誤；況原確
    定判決認徵收非都市土地時，應「先踐行」非都市土地土地
    使用類別之容許使用項目變更程序「始能徵收」；復又認徵
    收之土地非所興辦事業得容許使用，即應於徵收土地計畫書
    請求徵收核准機關一併核准徵收及變更編定，「俟」徵收核
    准機關核准後，「再由」徵收執行機關縣（市）政府辦理土
    地變更編定，顯有矛盾。因此，原確定判決確有行政訴訟法
    第273條第1項第1款規定之事由，即適用法規顯有錯誤之情
    形等語。經查，再審原告上述再審意旨所陳，為其在本院提
    起上訴時之主張，並經原確定判決予以論駁，再審原告仍執
    陳詞提起本件再審之訴，依上開行政訴訟法第273條第1項但
    書規定，其提起再審之訴難認合法；又再審原告僅以原確定
    判決所不採之理由，泛指原確定判決適用法規顯有錯誤，尚
    未具體指陳原確定判決所適用之法規與該案應適用之現行法
    規相違背，或與解釋判例有何牴觸，其再審之訴亦難謂合法
    。
四、據上論結，本件再審之訴為不合法。依行政訴訟法第278條
    第1項、第104條、民事訴訟法第95條、第78條，裁定如主文
    。
中　　華　　民　　國　　100　 年　　8　　 月　　4　　 日
                    最高行政法院第六庭
                        審判長法官　黃　合　文
                              法官　鄭　忠　仁
                              法官　劉　介　中
                              法官　帥　嘉　寶
                              法官　陳　鴻　斌

以  上  正  本  證  明  與  原  本  無  異
中　　華　　民　　國　　100　 年　　8　　 月　　5　　 日
　　　　　　　　　　　　　　　書記官　張　雅　琴